臺灣高等法院高雄分院刑事判決　　　　　　　　　九十三年度上訴字第一一六九號
　　上　訴　人　丙○○
　　即　被　告
　　指定辯護人　乙○○　律師
右上訴人因殺人未遂案件，不服臺灣屏東地方法院九十三年度訴字第五三六號中華民
國九十三年九月二十七日第一審判決（起訴案號：臺灣屏東地方法院檢察署九十三年
度偵字第二七五六號），提起上訴，本院判決如左：
    主  文
上訴駁回。
    事  實
一、丙○○於民國九十三年五月二十八日九時五十分許，在屏東縣九如鄉○○村○○
    路九如郵局旁做生意賣青蛙、鱔魚時，適甲○○、楊文淵及另二名真實姓名、年
    」遊戲，因「財仔」認其手氣不順，乃央請丙○○代為抽棋，丙○○代抽後正好
    獲勝，甲○○因此心生不滿，而與丙○○發生口角，復將丙○○之妻放在現場展
    售之椅子摔壞，丙○○於盛怒之下，竟基於殺人之故意，持其所有之菜刀一把（
    全長含刀柄二十八點五公分，刀刃寬八點二公分），朝甲○○之頸部及頭部等致
    命處接續揮砍多次（原判決誤載為二刀），致甲○○當場受有左側顱內硬腦膜上
    出血、左側頸部十二公分撕裂傷、左側耳朵上方五公分撕裂傷併軟骨斷裂及左顳
    部八公分撕裂傷等傷害，幸經不詳姓名之旁觀者通知甲○○之女兒、女婿，經其
    二人將甲○○送醫急救始倖免於難。嗣經警接獲通報到場處理，丙○○於有偵查
    犯罪職權之機關或人員尚不知何人為行兇者之前，主動向到場處理之警員徐遠飛
    、許清智表示其即為行兇之人，復跟隨員警前往派出所製作筆錄，並接受裁判而
    查獲，並扣得其所有之菜刀一把。
二、案經屏東縣警察局里港分局報請台灣屏東地方法院檢察署檢察官偵查起訴。
    理  由
一、訊據上訴人即被告（下稱被告）丙○○固坦承有於右開時、地，持刀揮砍被害人
    甲○○之頭部、頸部，惟矢口否認有何殺人犯意，辯稱：我只是要嚇嚇他、教訓
    他，沒有要殺死他的意思云云。經查：
    (一)右開事實業據被害人甲○○於警訊及原審審理時指訴歷歷，且有財團法人屏東
      基督教醫院出具之診斷證明書一紙及照片七幀在卷可稽，復有菜刀一把扣案可
      憑。
    (二)按刑法殺人罪與傷害罪區別，本視加害人有無殺意為斷，被害人所受之傷害程
      度，固不能據為認定有無殺意之唯一標準，但加害人之下手情形如何，於審究
      犯意方面，仍不失為重要參考資料；殺人未遂罪之成立，以有戕害他人生命之
      故意，著手於刺殺之實行而未發生死亡之結果為要件，最高法院二十年非字第
      一０四號、四十七年台上字第一三六四號分別著有判例可資參照。本件被告持
      以刺殺被害人之菜刀，全長二十八點五公分、刀刃寬八點二公分，刀鋒極為鋒
      利，此有警卷照片一幀附卷可參，是該刀在客觀上為足以對他人之生命安全構
      成威脅之兇器無疑；又該菜刀為被告平日經營攤販用以宰殺青蛙之工具，此業
      據被告供明（詳偵查卷第五頁），故其主觀上對該刀之可致命性，應知之甚明
      。參以被告刺殺之部位，均為容易致命之頭部及頸部，有多處動脈及血管匯集
      ，極為脆弱，一旦以利刃刺入，極有可能因刺中重要動脈或人體中樞腦部，導
      致人體因大量內出血而死亡等情，此為一般人所週知之事，被告亦知其砍殺之
      部位為被害人之「脖子」（偵查卷第五頁參照），且其中頭部一刀傷及硬腦膜
      ，左側頸部之撕裂傷則長達十二公分、左顳部撕裂傷長達八公分、左側耳朵上
      方撕裂傷則有五公分併軟骨斷裂（卷附診斷證明書參照），復佐以被害人於原
      審審理中證述：「：：：，血流了很多，但沒有人敢過來幫我按住流血之處或
      阻擋被告，兩間醫院不敢收我　。」、「一刀砍在左耳朵上方、另一刀也是在
      左耳上方中間，我的耳朵就差點掉了，醫生說差點砍到大動脈，如果砍到大動
      脈我就沒救了：：：」等語（見原審卷第三十七頁、三十八頁），可徵被害人
      傷勢非輕，足以推知被告下手時出力甚重。再參以被告於警訊中所言：「：：
      ：我就生氣，他（指被害人）就牽腳踏車要離開時嘴巴還說不放過我，要我以
      後試試看，故意挑興（釁）我，我氣不過就拿菜刀殺他。」；及被告揮刀時曾
      揚言要殺死伊（見原審卷第三十八頁）等語，可知被告當時顯係在盛怒之情緒
      下行兇，其主觀犯意當不止「教訓、嚇嚇」被害人而已；且被害人於原審作證
      時亦證稱：被告拿刀時，伊與之面對面，並沒有閃躲等語（見原審卷第三十七
      、第三十九頁），若被告只是嚇嚇被害人，無殺人之故意，於被害人未閃躲之
      情況下，當不致於刺中上開致命部位，然被告卻刺向前開致命部位，致被害人
      因此受有如此嚴重之傷害，被告所為要與單純教訓不同。綜合以上被告行兇之
      兇器、被害人之傷勢及被告行兇當時情緒所受刺激等情觀之，被告揮刀時應有
      致人於死之犯意甚明，其空言辯稱無殺人犯意云云，應為卸責之詞，委無可採
      。
    (三)辯護人雖以：行為時被害人未閃躲，且被告係從左側耳朵下手，被害人傷害之
      部位均非要害，用小刀輕輕一劃就會出血受傷，及被告與被害人事前無仇恨、
      事後二人和好如初，案發後被告即住手未離開現場，復報警自首通知警方前來
      處理等語，抗辯被告無殺人之故意。然被告於行兇時，係基於殺人之決意而為
      一節，已說明如前。而人體任何一部位用小刀劃均會出血，惟被害人受傷之部
      位在頭部及頸部，有主管人體之腦部、及動脈、大量血管，當然是人體之要害
      。至於被告事前及事後與被害人之關係、交往，及案發後自首等情，均與案發
      時之情狀無涉，僅供法院量刑之參酌。從而亦難以辯護人所辯各情，認被告主
      觀上無殺人之故意。
    綜上所述，被告辯解不足採信，本案罪證明確，犯行堪以認定。
二、核被告所為，係犯刑法第二百七十一條第二項、第一項之殺人未遂罪。被告多次
    刺殺被害人之行為，其時間均極密接，各行為之獨立性極為薄弱，依一般社會健
    全觀念，在時間差距上，難以強行分開，顯係為達其殺人之接續行為，此部份應
    為接續犯。其已著手殺人之行為而不遂，為未遂犯，爰依刑法第二十六條前段之
    規定減輕其刑。又被告於事發後，有偵查犯罪權限之機關或人員尚不知何人行兇
    前，向到場員警坦承自己為行兇者，嗣並接受裁判，此業據證人即屏東縣警察局
    里港分局警員徐遠飛及許清智到庭證述明確，爰依刑法第六十二條前段之自首規
    定，減輕其刑。且因其同時有兩種刑之減輕事由，依法遞減之。
三、原審認被告罪證明確，因而適用刑法第二百七十一條第二項、第一項、第二十六
    條前段、第六十二項前段規定，並審酌被告之智識程度，未有犯罪前科，其罔顧
    與被害人為鄰居及朋友關係，僅因細故即率爾持菜刀揮砍他人之頭、頸要害，手
    段兇暴，事後坦承犯行，且已與被害人達成和解，有臺灣屏東地方法院調解筆錄
    一份在卷可稽，犯後態度良好等一切情狀，爰量處有期徒刑二年八月，以資懲儆
    。並敘明扣案之菜刀一把，係被告所有，且係供犯罪所用之物，爰依刑法第三十
    八條第一項第二款之規定宣告沒收。其認事用法，核無不合，量刑亦屬允當。被
    告上訴意旨否認犯罪，指摘原判決不當，為無理由，應予駁回。
四、辯護人雖聲請傳喚被害人到庭證明被告是否有殺人之故意？然查被害人業於原審
    以證人之地位經檢辯詰問過，此有原審審理筆錄附卷可稽，且本件事證已臻明確
    ，是本院認無再傳喚之必要，附此敘明。
據上論斷，應依刑事訴訟法第三百六十八條，判決如主文。
本案經檢察官郭振昌到庭執行職務。
中　　　華　　　民　　　國　　九十三　　年　　 十二 　　月　　三十一　　日
                                  臺灣高等法院高雄分院刑事第八庭
                                        審判長法官惠光霞
                                              法官趙文淵
                                              法官李淑惠
右正本證明與原本無異。
如不服本判決應於收受本判決後十日內向本院提出上訴書狀，其未敘述上訴理由者，
並得於提起上訴後十日內向本院補提理由書狀（均須按他造當事人之人數附繕本）「
切勿逕送上級法院」。
　　　　　　　　　　　　　　　　　　　　  　書記官廖素珍
中　　　華　　　民　　　國　　九十三　　年　　 十二 　　月　　三十一　　日
附錄本判決論罪科刑法條：
刑法第二百七十一條
殺人者，處死刑、無期徒刑或十年以上有期徒刑。
前項之未遂犯罰之。
預備犯第一項之罪者，處二年以下有期徒刑。
